臺灣臺南地方法院刑事判決　
110年度訴字第937號
公  訴  人  臺灣臺南地方檢察署檢察官
被      告  蔡介元



上列被告因違反臺灣地區與大陸地區人民關係條例案件，經檢察
官追加起訴（110年度偵緝字第373號），本院判決如下：
    主  文
本件公訴不受理。
    理  由
一、追加起訴意旨引用檢察官追加起訴書之記載（如附件）。
二、按於第一審辯論終結前，得就與本案相牽連之犯罪或本罪之
    誣告罪，追加起訴；起訴之程序違背規定情形者，應諭知不
    受理之判決；不受理之判決，得不經言詞辯論為之，刑事訴
    訟法第265條第1項、第303條第1款、第307條分別定有明文
    。又與已起訴之案件相牽連犯罪（指同法第7條所列案件）
    ，得在原起訴案件第一審辯論終結前追加起訴，旨在藉原訴
    之便而加提獨立之新訴，俾與原起訴案件合併審判，以收訴
    訟經濟之效。故起訴之追加，須於「第一審辯論終結前」始
    得為之，此為追加起訴「時間上之限制」，係訴訟合法之要
    件，自應優先審查。亦即起訴之追加既係利用舊訴之訴訟程
    序提起，自以有本案之存在為前提，其已無本案之訴可資附
    麗者，即無許其追加之餘地。是檢察官既捨一般起訴之方式
    而選擇以追加起訴之方式為之，自應受此時間要件之拘束，
    否則即屬追加起訴之程序違背規定，應諭知不受理之判決，
    並無所謂追加起訴只須具備刑事訴訟法第264條第2項規定之
    法定記載程式，即可不論是否合法，均應以實體判決終結其
    訴訟關係之可言（最高法院26年渝上字第1057號判例、100
    年度台非字第107號、109年度台非字第71號判決意旨參照）
    。　
三、經查，檢察官以被告蔡介元涉犯臺灣地區與大陸地區人民關
    係條例第79條第4項、第2項之意圖營利使大陸地區人民非法
    進入臺灣地區未遂案件，與本院110年度訴字第446號案件具
    有數人共犯一罪之相牽連關係，依刑事訴訟法第265條第1項
    規定追加起訴，並於民國110年9月24日繫屬本院，此有臺灣
    臺南地方檢察署110年9月24日南檢文清110偵緝373字第1109
    056719號函暨本院收狀戳章在卷可憑。惟本院110年度訴字
    第446號案件，業於110年9月8日審理後辯論終結等情，有該
    案110年9月8日審判筆錄在卷可佐。從而，本件追加起訴既
    係於「本訴」即110年度訴字第446號案件言詞辯論終結後，
    始繫屬於本院，依前開規定及說明，其追加起訴之程序即屬
    違背規定，爰不經言詞辯論，逕為諭知不受理判決。
據上論斷，應依刑事訴訟法第303條第1款、第307條，判決如主
文。
本案經檢察官許家彰追加起訴。
中　　華　　民　　國　　110 　年　　11　　月　　16　　日
                  刑事第十庭    審判長法　官　劉怡孜
　　　　　　　　　                    法  官  陳欽賢
　　　　　　　　　                    法  官  潘明彥
以上正本證明與原本無異。
如不服本判決應於收受本判決後20日內向本院提出上訴書狀，並
應敘述具體理由。其未敘述上訴理由者，應於上訴期間屆滿後20
日內向本院補提理由書狀（均須按他造當事人之人數附繕本）「
切勿逕送上級法院」。 
　　　　　　　　　　　　　　　　　    書記官  蘇豐展
中　　華　　民　　國　　110 　年　　11　　月　　16　　日

【附件】：
臺灣臺南地方檢察署檢察官追加起訴書
                                    110年度偵緝字第373號
　　被　　　告　蔡介元　男　64歲（民國00年0月00日生）
　　　　　　　　　　　　住臺南市○市區○○街00巷0弄00號
　　　　　　　　　　　　居臺南市○○區○○000號之26
　　　　　　　　　　　　國民身分證統一編號：Z000000000號
上列被告因違反臺灣地區與大陸地區關係條例案件，因與前起訴
之本署109年度偵字第6605號案件為數人共犯一罪之相牽連案件
，爰追加起訴，茲將犯罪事實及證據並所犯法條分敘如下：
　　　　犯罪事實
一、蔡介元、楊清富(另案提起公訴)2人明知大陸地區人民非經
    主管機關許可，不得進入臺灣地區，楊清富實際上亦無意與
    大陸地區人民結婚，竟在蔡介元之唆使下，共同基於意圖營
    利使大陸地區人民非法進入臺灣地區之犯意聯絡，於民國10
    6年6、7月間，先由蔡介元以新臺幣（下同）3萬元至3萬500
    0元之代價遊說楊清富與大陸人士假結婚，經楊清富應允後
    ，即由蔡介元出資辦理護照、臺胞證及購買前往大陸船票等
    事宜，楊清富與蔡介元嗣於106年8月5日以小三通之方式，
    至大陸地區，並由蔡介元支付於大陸地區之相關費用，楊清
    富嗣於106年8月14日與蔣珊珠在浙江省舟山市陽光公証處登
    記結婚，而取得上述公証處所核發之2017浙舟陽証民字第21
    4號結婚公證書；其後楊清富回臺後，持上述結婚公證書向
    財團法人海峽交流基金會（以下簡稱海基會）辦理認證，因
    而取得海基會於106年10月25日所核發（106)南核字第07275
    2號證明書。嗣楊清富取得上揭認證文件後，與蔡介元於106
    年10月25日、107年7月27向內政部入出國及移民署服務事務
    大隊臺南市服務站以來臺團聚為由申請准許蔣珊珠入境，經
    該站承辦訪談工作之人員為實質審查後，楊清富自認對蔣珊
    珠瞭解不深入而辦理撤案手續而未遂。
二、案經內政部移民署南區事務大隊臺南專勤隊報告偵辦
　　　　證據並所犯法條
一、證據清單及待證事實：
編號 證據名稱 待證事實   1 被告蔡介元之供述 坦承有介紹大陸地區人民蔣珊珠予楊清富，並於106年8月5日陪同楊清富至大陸地區，與蔣珊珠結婚，嗣並有陪同楊清富至移民署服務事務大隊臺南市服務站申請蔣珊珠入境臺灣，惟楊清富嗣有撤回申請之事實   2 共同被告楊清富之供述及證述。 1、106年6、7月間被告蔡介元有跟我表示可以到大陸地區娶妻但不用花錢，當時被告蔡介元並允諾要給我至3萬至3萬5000元，106年8月6日（實際日期應為8月5日），有出發到浙江舟山但並沒有遇到適合結婚的對象，但仍遭被告蔡介元要求與蔣珊珠登記結婚。 2、回臺之後被告蔡介    元即邀我去申辦相關手  續申請讓蔣珊珠來臺    灣，但面談過程中，移  民署官員有跟我表示蔣  珊珠之筆錄做的很差，  並有勸告我，嗣我就撤  回該次聲請，嗣被告蔡      介元又有要我再去聲請     一次，當時我也有假裝     再去聲請，但實際是假     裝聲請的，並有告知移     民署官員此種狀況，對     方有跟我表示那我必需     撤回聲請；面談前被告     蔡介元並有給我一份文     件要我背熟，避免面談     時有所疏漏。 3 證人李家倫、翁鐘騰之證述 106年11月22日對楊清富進行面談時，其就與大陸地區人民蔣珊珠之相關問題回答不清楚，嗣即表示要撤回申請之事實。 4 證人吳旻蒨之證述 107年3月23日對楊清富進行面談時，其坦承其與大陸地區人民並沒有結婚之真意，嗣即表示要撤回申請之事實。 5 大陸地區浙江省陽光公証處公証書、106年10月25日財團法人海峽交流基金會證明 佐證同案被告楊清富依被告之指示與大陸地區人民蔣珊珠於大陸地區虛偽結婚之事實 6 106年10月23日大陸地區人民入出臺灣地區申請書、保證書、委託書、臺灣地區人民申請大陸地區配偶來臺團聚資料表、內政部移民署面談結果建議表、自行撤案申請書、107年2月27日大陸地區人民入出臺灣地區申請書、保證書、臺灣地區人民申請大陸地區配偶來臺團聚資料表、內政部移民署面談結果建議表、撤案申請書各1份    同案被告楊清富與蔣珊珠虛偽結婚後，與被告共同著手使將珊珠非法進入臺灣而不遂之事實。 
二、核被告蔡介元所為，係違反臺灣地區與大陸地區人民關係條
    例第15條第1款之規定，而犯同條例第79條第4項、第2項之
    意圖營利使大陸地區人民非法進入臺灣地區未遂罪嫌；被告
    就上開犯行，與同案被告楊清富有犯意之聯絡及行為之分擔
    ，請論以共同正犯。
三、追加起訴理由：按「於第一審辯論終結前，得就與本案相牽
    連之犯罪或本罪之誣告罪，追加起訴」，又「有左列情形之
    一者，為相牽連之案件：一、一人犯數罪者。二、數人共犯
    一罪或數罪者。三、數人同時在同一處所各別犯罪者。四、
    犯與本罪有關係之藏匿人犯、湮滅證據、偽證、贓物各罪者
    」，刑事訴訟法第265條第1項、第7條分別定有明文。查本
    件共犯楊清富業經本署檢察官以109年度偵字第6605號提起
    公訴，現由臺灣臺南地方法院審理中（110年度訴字第446號
    ，收股），有全國刑案資料查註紀錄表1份在卷可參。本件
    與上開審理中之案件，核屬數人共犯一罪之相牽連案件，爰
    依法追加起訴。　   
四、依刑事訴訟法第265條第1項追加起訴。。
　此　致
臺灣臺南地方法院
中　　華　　民　　國　 110　　年　  8 　　月   26　　日
                            檢察官     許 家 彰
本件證明與原本無異　　　　　　　　　　　　　　　　　　　
中　　華　　民　　國　 110　　年　  9　　 月    3　　日
                            書記官     王 士 紳 
附錄本案所犯法條全文:
臺灣地區與大陸地區人民關係條例第79條
違反第 15 條第 1 款規定者，處 1 年以上 7 年以下有期徒刑
，得併科新臺幣 1 百萬元以下罰金。
意圖營利而犯前項之罪者，處 3 年以上 10 年以下有期徒刑，
得併科新臺幣 5 百萬元以下罰金。
前二項之首謀者，處 5 年以上有期徒刑，得併科新臺幣 1 千萬
元以下罰金。
前三項之未遂犯罰之。
中華民國船舶、航空器或其他運輸工具所有人、營運人或船長、
機長、其他運輸工具駕駛人違反第 15 條第 1 款規定者，主管
機關得處該中華民國船舶、航空器或其他運輸工具一定期間之停
航，或廢止其有關證照，並得停止或廢止該船長、機長或駕駛人
之職業證照或資格。
中華民國船舶、航空器或其他運輸工具所有人，有第 1 項至第
4 項之行為或因其故意、重大過失致使第三人以其船舶、航空器
或其他運輸工具從事第 1 項至第 4 項之行為，且該行為係以運
送大陸地區人民非法進入臺灣地區為主要目的者，主管機關得沒
入該船舶、航空器或其他運輸工具。所有人明知該船舶、航空器
或其他運輸工具得沒入，為規避沒入之裁處而取得所有權者，亦
同。
前項情形，如該船舶、航空器或其他運輸工具無相關主管機關得
予沒入時，得由查獲機關沒入之。